【裁判字號】    90,交上易,1371
【裁判日期】    901017
【裁判案由】    過失傷害
【裁判全文】
台灣高等法院台中分院刑事判決                  九十年度交上易字第一三七一號
    上  訴  人  臺灣台中地方法院檢察署檢察官
    上  訴  人
    即  被  告  乙○○
           （即林來興）
    被      告  丙○○
右上訴人因被告等過失傷害案件，不服臺灣台中地方法院八十九年度交易字第四三九
號中華民國八十九年十月三十日第一審判決（起訴案號：臺灣台中地方法院檢察署八
十九年度調偵字第二五七號），提起上訴，本院判決如左：
      主  文
原判決關於被告丙○○部分撤銷。
丙○○因過失傷害人，處有期徒刑肆月，如易科罰金，以參佰元折算壹日。
其他上訴駁回。
      事  實
一、丙○○於民國八十八年四月二十七日十九時四十五分許，騎乘車牌號碼ＴＥＴ─
    八０二號輕機車，沿臺中縣太平市○○路由太平市往臺中市方向行駛，途經十甲
    路與東英十一街無號誌交岔路口欲左轉東英十一街行駛時，原應注意汽車行駛時
    ，駕駛人應注意車前狀況，並隨時採取必要之安全措施；機車行駛至交岔路口，
    轉彎車應讓直行車先行；行經無號誌之交岔路口，應減速慢行，作隨時停車之準
    備，而依當時天候晴朗、柏油路面乾燥無缺陷及無障礙、視距良好之情況下，又
    無不能注意之情事，竟疏未注意車前狀況，減速慢行，仍以每小時三十公里之速
    度貿然左轉，適有乙○○（原名林來興，於八十九年八月四日更名，前曾於七十
    八年間因傷害案件，經法院判處有期徒刑一年六月，嗣減刑為有期徒刑九月確定
    ，於八十年三月五日執行完畢）騎乘車牌號碼ＪＲＮ─二二七號重機車，沿十甲
    路對向駛至上開交岔路口，亦疏未注意車前狀況，減速慢行，猶以每小時四、五
    十公里之速度行駛，因煞避不及而發生碰撞，致雙方人車均倒地，乙○○受有頭
    部外傷併顱骨骨折及氣腦症、腦挫傷性出血多處、腦部挫傷併心包膜積血、肺炎
    、電解質不平衡、腦膜炎、左眼動脈神經傷害之傷害。丙○○受有頭部外傷併腦
    震盪及臉部撕裂傷、左肩挫傷、右手指挫傷併擦傷之傷害。
二、案經乙○○之配偶廖麗玉、乙○○、丙○○訴由臺灣臺中地方法院檢察署檢察官
    偵查起訴。
      理  由
一、訊據被告丙○○、乙○○對於右揭時、地騎乘機車發生車禍，致肇事該二人均受
    有前開傷害之事實坦承不諱，核與證人即當時到肇事現場處理車禍事故之警員洪
    維聲證述之情節相符，並有臺中縣警察局交通警察隊肇事現場圖影本二份、國軍
    臺中總醫院診斷證明書二紙、澄清醫院診斷證明書一紙、照片八幀在卷可稽。
二、按汽車行駛時，駕駛人應注意車前狀況，並隨時採取必要之安全措施；機車行駛
    至交岔路口，轉彎車應讓直行車先行；行經無號誌之交岔路口，應減速慢行，作
    隨時停車之準備。道路交通安全規則第九十三條第一項第四款、第九十四條第三
    項、第一百零二條第一項第六款前段分別定有明文。被告二人駕車，自應注意遵
    守上開規定，且依當時天候、路況、視距均無不能注意之情事，竟疏未注意，被
    告丙○○於行經上開無號誌交岔路口欲左轉東英十一街行駛時，未注意車前狀況
    ，隨時採取必要之安全措施及遵守轉彎車應讓直行車先行、行經無號誌之交岔路
    口，應減速慢行，作隨時停車之準備之規定，仍以每小時三十公里之速度貿然左
    轉；而被告乙○○騎乘重機車，亦疏未注意車前狀況，減速慢行，猶以每小時四
    、五十公里之速度行駛，因煞避不及而發生碰撞受傷之事故，被告二人均有過失
    。且渠等之過失駕駛行為，核與雙方之受傷間，具有相當因果關係。本院依職權
    就本件肇事責任送請台灣省台中市區車輛行車事故鑑定委員會鑑定結果，亦同此
    認定，有該會九十年九月十三日中市鑑字第九００四九二號函及所附鑑定意見書
    附卷可考，從而，本件事證明確，被告二人過失傷害犯行堪以認定。
三、核被告丙○○、乙○○所為，均係犯刑法第二百八十四條第一項前段之過失傷害
    罪。原審就被告乙○○部分因而適用刑事訴訟法第二百九十九條第一項前段，刑
    法第二百八十四條第一項前段、第四十一條、第七十四條第二款，罰金罰鍰提高
    標準條例第一條前段、第二條之規定，並審酌被告乙○○過失程度、犯罪所生之
    危害及犯罪後態度等一切情狀，量處有期徒刑三月，除併諭知易科罰金之折算標
    準外，並為緩刑之諭知，其認事用法核無違誤，量刑亦屬允當，被告乙○○上訴
    為無理由，應予駁回。至被告丙○○部分，原審予以論罪科刑固非無見，惟查：
    I告訴人乙○○因本件車禍受有頭部外傷併顱骨骨折及氣腦症、腦挫傷性出血多
    處、腦部挫傷併心包膜積血、肺炎、電解質不平衡、腦膜炎、左眼動脈神經傷害
    等傷害，受傷情節重大，事發近半年後，仍無法為言詞表達，由其配偶廖麗玉提
    起本件告訴。II被告丙○○於事發後前曾表示願賠償乙○○五十萬元，未為乙○
    ○所接受，丙○○嗣於本院審理時，竟稱僅願意賠償一萬元，其處理善後之態度
    顯然不佳，原審量處有期徒刑三月並為為緩刑諭知應有未洽，檢察官上訴意旨以
    上開理由指摘原判決不當為有理由，應就此部分撤銷改判。爰審酌被告丙○○過
    失程度、受傷情形、生活狀況、智識程度、犯罪所生之損害及犯罪後態度等一切
    情狀，量處如主文第二項所示之刑，並依法諭知易科罰金之折算標準。
四、據上論結，應依刑事訴訟法第三百六十八條、第三百六十九條第一項前段、第三
    百六十四條、第二百九十九條第一項前段，刑法第二百八十四條第一項前段、第
    四十一條，罰金罰鍰提高標準條例第一條前段、第二條，判決如主文。
本案經檢察官甲○○到庭執行職務。
中      華      民      國      九十    年      十      月      十七    日
                                臺灣高等法院臺中分院刑事第四庭
                                      審判長法  官  洪  耀  宗
                                      法  官  江  德  千
                                            法  官  劉  登  俊
右正本證明與原本無異。
不得上訴
                                            書記官  鄧  智  惠
中      華      民      國      九十    年      十      月      十八    日
                                                                        Ａ


司法院資訊處製作；財團法人民間司法改革基金會備份。
